【裁判字號】    89,家抗,82
【裁判日期】    891128
【裁判案由】    繼承遺產
【裁判全文】
臺灣高等法院臺南分院民事裁定  八十九年度家抗字第八二號   Ｋ
      抗  告  人  丙  ○  ○
                  乙  ○  ○
      共同代理人  甲  ○  ○
                              .
右抗告人因聲請繼承被繼承人丁○○遺產事件，對於中華民國八十九年九月二十二日
台灣台南地方法院八十九年度聲繼字第六九號所為裁定提起抗告，本院裁定如左：
    主      文
原裁定廢棄。
被繼承人丁○○在臺灣地區之遺產，抗告人聲請繼承應予准許。
聲請及抗告程序費用由抗告人負擔。
    理      由
一、按大陸地區人民繼承臺灣地區人民之遺產，應於繼承開始起三年內以書面向被繼
    承人住所地之法院為繼承之表示。大陸地區人民依上開規定表示繼承時，應檢具
    聲請書、被繼承人死亡時之全戶戶籍謄本及繼承系統表、符合繼承人身分之證明
    文件為之，其身分證明文件，並應經行政院設立或指定之機構或委託之民間團體
    驗證，同順位繼承人如為多數人時，每人均應增附繼承人完整親屬之相關資料，
    臺灣地區與大陸地區人民關係條例（下稱兩岸人民關係條例）第六十六條第一項
    ，及該條例施行細則第四十三條分別定有明文。
二、聲請及抗告意旨略以：伊等分別係在臺被繼承人丁○○之胞弟、胞妹，被繼承人
    丁○○在台灣地區留有遺產，現由南梓榮民安養中心保管中，依中華民國民法第
    一千一百三十八條第三款規定，對在臺被繼承人丁○○遺產有繼承權，爰依兩岸
    人民關係條例第六十六條規定為繼承之表示，並提出在臺被繼承人丁○○死亡時
    之除戶戶籍謄本及經財團法人海峽交流基金會（下稱海基會）認證之大陸雲南省
    永德縣公證處（二○○○）永證字第十六號聲明公證書及所附聲明書、（二○○
    ○）永證字第十五號親屬關係公證書、（二○○○）永證字第十七號委託公證書
    及所附委託書證明文件為證（見本院卷第八頁至第十七頁）。
三、經查在臺被繼承人丁○○於民國八十八年一月十三日死亡，有戶籍謄本可稽（見
    原審卷第五頁、本院卷第八頁），依其戶籍謄本之記載並無配偶或子女，父為張
    老拾、母為朱氏，而抗告人提出經海基會認證之大陸地區雲南省永德縣公證處（
    二○○○）永證字第十五號親屬關係公證書載明：「丁○○（在臺被繼承人）一
    九二六年（即民國十五年）五月十日出生，一九九九年（即民國八十八年）一月
    十三日死亡，生前住臺灣省台中縣東勢鎮○○里○○鄰○○街文昌新村八十六號
    ，去臺灣前未結婚亦無子女，其直系血親及旁系血親共有六人，分別為父親張老
    實，一八九八年出生，一九四八年死亡；母親字小八，一九○四年出生，一八九
    ○年死亡；胞弟張小雙，一九二七年九月十日出生，一九九九年十月二日死亡；
    胞弟丙○○，一九四四年二月十九日出生，胞妹乙○○，一九三七年出生，胞妹
    張小任，一九四一年出生，一九八二年死亡」（見原審卷第六頁、本院卷第十六
    頁至第十七頁），而丁○○戶籍謄本中，父一欄應為張老實而非張老拾；母一欄
    應為字小八而非朱氏，及丁○○出生地雲南省順寧縣之行政區域目前已劃歸雲南
    省永德縣管轄，亦有經海基會認證之大陸地區雲南省永德縣公證處（二○○○）
    永證字第十六號聲明公證書及所附聲明書可證（見原審卷第七頁至第八頁、本院
    卷第十頁至第十二頁），核與上開在臺被繼承人丁○○戶籍謄本所載之出生日期
    、出生地、死亡日期及八十六年十二月十二日遷出臺南縣官田鄉嘉南村嘉南七十
    九號前之住所（臺中縣東勢鎮○○里○○鄰○○街文昌新村八十六號）相符，而
    親屬公證書上「父王老實」、「母字小八」之「字」均與前開在臺被繼承人丁○
    ○戶籍謄本所載「父王老拾」、「母朱氏」之「朱」字之發音亦甚接近，以當時
    教育程度及該戶籍資料非丁○○本人製作，不無筆誤之可能，核與前述公證書上
    所載親屬資料相符。原法院以前述戶籍謄本上所載在臺被繼承人丁○○生前住所
    與大陸地區雲南省永德縣公證處（二○○○）永證字第十五號親屬關係公證書所
    載地址不符，兩者難認為同一，而駁回抗告人為繼承表示之聲請，固非無見，惟
    本件在臺被繼承人丁○○之出生日期、出生地、死亡日期、父母姓名及生前確曾
    設籍「臺中縣東勢鎮○○里○○鄰○○街文昌新村八六號」等情，均與抗告人提
    出上開親屬關係公證書之記載相符，則抗告人主張被繼承人丁○○之父母及胞弟
    張小雙、胞妹張小任均已死亡伊等分別係在臺被繼承人丁○○之胞弟、胞妹，依
    中華民國民法第一千一百三十八條第三款規定，係在臺被繼承人丁○○之繼承人
    ，核無不合，原法院駁回抗告人繼承之聲請，尚有未合。抗告意旨聲請廢棄原裁
    定，為有理由，爰由本院予以廢棄，並准抗告人為聲請繼承丁○○在臺灣地區之
    遺產，以昭適法。
四、據上論結：本件抗告為有理由，爰依臺灣地區與大陸地區人民關係條例第一條後
    段，非訟事件法第二十八條、第八條第一項前段，民事訴訟法第四百九十二條第
    二項、八十五條第一項前段，裁定如主文。
中      華      民      國    八十九    年    十一    月    二十八    日
                                    臺灣高等法院臺南分院民事第一庭
~B1審判長法官  黃    崑    宗
~B2      法官  袁    靜    文
~B3      法官  胡    景    彬
右正本係照原本作成。
如對本裁定抗告，須於裁定送達後十日內向本院提出抗告狀，並應繳納抗告費新台幣
四十五元。
中      華      民      國    八十九    年     十一     月     三十     日
~B法院書記官  葉    秀    珍


司法院資訊處製作；財團法人民間司法改革基金會備份。
